【裁判字號】    94,上訴,793
【裁判日期】    950601
【裁判案由】    違反毒品危害防制條例
【裁判全文】
臺灣高等法院高雄分院刑事判決         94年度上訴字第793號
上  訴  人  臺灣高雄地方法院檢察署檢察官
被      告  乙○○
選任辯護人  張志明律師
上列上訴人因被告違反毒品危害防制條例案件，不服臺灣高雄地
方法院93年度重訴字第58號中華民國94年4 月27日第一審判決（
起訴案號：臺灣高雄地方法院檢察署92年度偵字第18623 號、併
辦案號：同署94年度偵字第21591 號、第23022 號），提起上訴
，本院判決如下：
     主  文
上訴駁回。
     理  由
一、公訴意旨略以：被告乙○○夥同戊○○、丙○○（以上2 人
    均已經本院另案判刑確定在案）共同基於製造第2 級毒品甲
    基安非他命之犯意聯絡，於民國92年6 月間，戊○○與被告
    達成約定，以製成成品1 比3 之比例分配，原料及製造工具
    由被告負責準備，戊○○負責找尋工廠地點及製造之方式，
    共同製造第二級毒品甲基安非他命。戊○○隨即指示丙○○
    承租坐落於高雄縣鳥松鄉松埔北巷42之3 地號上鐵皮屋充作
    安非他命製作工廠，嗣因鄰居抗議，又轉租坐落於高雄縣鳥
    松鄉○○村○○路400 巷60弄1 號上之鐵皮屋充作製作工廠
    ，同年6 月底，戊○○於取得被告所交付之製造甲基安非他
    命原料鹽酸麻黃素1 批，並指示丙○○向被告載得製造工具
    後，自同年6 月22日起，在戊○○先前與被告共同向不知情
    之王本吉所租用，坐落於屏東縣三地門鄉三地村隘寮溪旁河
    川地上充作第一階段製作之工廠，開始製造甲基安非他命，
    其方法係將鹽酸麻黃素催化、脫水、風乾並加入化學藥劑製
    成氯假麻黃素（即所謂粗胚）。同年7 月15日凌晨，丙○○
    再依戊○○之指示，自三地門鄉工廠搬運2 大袋製成之氯假
    麻黃素至高雄縣鳥松鄉○○村○○路400 巷60弄1 號之工廠
    後，由戊○○指導丙○○，共同續行甲基安非他命第2 、3
    階段之製造，其方法係將粗胚置入反應罐內加氫氣反應成滷
    水，再以強酸強鹼中和調整PH值為7 後，以漏斗過濾瓶抽氣
    過濾雜質，再煮沸放涼置入冰櫃結晶完成第二階段，第三階
    段則將結晶成品撈出，加入活性炭煮沸、脫色、去雜質後置
    入冰箱冷藏形成結晶成品即為甲基安非他命，製成之成品以
    製造原料鹽酸麻黃素總重量（共約50公斤）預估有6 成製成
    率計算，其中4 成5 歸被告所有，另1 成5 歸戊○○所有，
    然因戊○○並無販賣管道，戊○○乃將歸其所有之部分以每
    公斤新台幣（下同）400,000 元之價格交由被告買回。嗣於
    同年7 月19日凌晨2 時30分許，戊○○、丙○○在高雄縣鳥
    松鄉○○村○○路400 巷60弄1 號工廠內製造甲基安非他命
    時，經法務部調查局南部地區機動工作組會同電信警察第三
    中隊、高雄市政府警察局小港分局、高雄市政府警察局刑警
    大隊等單位所組成之專案小組人員當場查獲，並扣得第二級
    毒品甲基安非他命結晶成品3 桶（淨重18公斤，純度百分之
    44.17 ，純質淨重7.95公斤）、液態甲基安非他命8 桶（淨
    重173.2 公斤，純度百分之12.79 ，純質淨重22.152 公斤
    ）、氯假麻黃素3 包（淨重16.5公斤）、冰箱2 台、反應器
    、脫水機、電風扇各1 台、垃圾桶15個、壓力罐4 個、鋼鍋
    5 個、真空馬達3 台、磅秤、瓦斯爐具、瓦斯桶各2 台、塑
    膠漏斗2 個、陶瓷濾瓶、玻璃濾瓶各1 個、勺子2 個、量桶
    1 個、濾布1 袋、氫氣瓶3 瓶、各式配料藥品42瓶、攪拌棒
    1 支、溫度計2 支、試紙3 盒、濾紙2 盒、食鹽6 包、活性
    炭2 包、防毒面具1 個、租賃契約書1 份、丙○○所使用之
    行動電話預付卡3 張等物，並依戊○○之指述查知被告，因
    認被告亦共同涉犯毒品危害防制條例第4 條第2 項製造第二
    級毒品罪嫌等語。
二、按犯罪事實應依證據認定之，無證據不得認定犯罪事實；又
    不能證明被告犯罪者，應諭知無罪之判決，刑事訴訟法第15
    4 條第2 項、第301 條第1 項分別定有明文。且刑事訴訟法
    第161 條已於91年2 月8 日修正公布，其第1 項規定：檢察
    官就被告犯罪事實，應負舉證責任，並指出證明之方法。因
    此，檢察官對於起訴之犯罪事實，應負提出證據及說服之實
    質舉證責任。倘其所提出之證據，不足為被告有罪之積極證
    明，或其指出證明之方法，無從說服法院以形成被告有罪之
    心證，基於無罪推定之原則，自應為被告無罪判決之諭知（
    參照最高法院92年台上字第128 號判例）。又事實之認定，
    應憑證據，如未能發現相當證據，或證據不足以證明，自不
    能以推測或擬制之方法，為裁判基礎；且認定不利於被告之
    事實須依積極證據，苟積極證據不足為不利於被告事實之認
    定時，即應為有利於被告之認定，不必有何有利之證據；另
    認定犯罪事實所憑之證據，雖不以直接證據為限，間接證據
    亦包括在內，然而無論直接證據或間接證據，其為訴訟上之
    證明，須於通常一般之人均不致有所懷疑，而得確信其為真
    實之程度者，始得據為有罪之認定，倘其證明尚未達到此一
    程度，而有合理之懷疑存在而無從使事實審法院得有罪之確
    信時，即應由法院為諭知被告無罪之判決（最高法院40年台
    上字第86號、30年台上字第816 號、76年台上字第4986號分
    別著有判例可資參照）。
三、公訴人認被告乙○○涉有上開犯行，無非係以證人即另案被
    告戊○○、丙○○於調查局、偵查及本院審理中之證詞，及
    查獲證人即另案被告戊○○、丙○○時，扣得之甲基安非他
    命成品、製造毒品原料、器具（詳如上述）、法務部調查局
    檢驗通知書、現場照片等證物為其論據。訊據被告堅決否認
    有何共同製造第二級毒品甲基安非他命犯行，辯稱：92年3
    月底經由案外人董群能之介紹，而認識戊○○，同年4 月5
    日戊○○透過董群能聯絡，欲與伊合作製造甲基安非他命，
    伊同意後，當天2 人即至屏東縣三地門承租工廠，租完工廠
    後，因戊○○對成品分配條件有其他意見且表示要用三地門
    工廠做他表哥之安非他命，是以2 日後即同年4 月7 日再與
    戊○○見面時，就當面跟戊○○說條件不合，無法合作，而
    未開始製造安非他命，自此之後雙方就沒有再聯絡了，伊未
    曾提供戊○○任何製造第二級毒品甲基安非他命之原料或器
    具，戊○○、丙○○可能懷疑係伊向調查局檢舉，才會誣指
    參與共同製造甲基安非他命等語，經查：
  (一)證人戊○○於原審審理時固證述本件被告係透過董群能介紹
    而認識，92年4 月初被告找伊謀議要共同製造甲基安非他命
    ，並一同前往屏東縣三地門承租工廠，且該工廠係由伊出面
    承租，嗣因伊剛剛假釋出獄，不敢製造，遂以要為表哥製造
    甲基安非他命等理由推託，此事遂告一段落，並把三地門工
    廠鑰匙交給董群能。之後董群能他們又一直拜託伊，叫伊信
    任他們那邊，才又把鑰匙拿回來，調查局筆錄所載鑰匙拿給
    「阿賢」有誤，伊是拿給董群能，伊都是跟董群能聯絡。雙
    方合作條件方面，由伊負責尋找地點及製造，被告則負責提
    供製造甲基安非他命之原料（即鹽酸麻黃素）及器具，合作
    條件部分，原先係以製造每公斤甲基安非他命成品伊可得2
    萬元，最後談成的條件則係：約定甲基安非他命製成率為鹽
    酸麻黃素總重之6 成，被告可分得製成甲基安非他命總重之
    4 成半（即鹽酸麻黃素總重之4 成半），伊則可分得其中1
    成半（即鹽酸麻黃素總重之1 成半）；惟若所製成之甲基安
    非他命不足鹽酸麻黃素總重之6 成，被告仍可依原所約定之
    成數拿取甲基安非他命，不足部分由伊負責。至於要何種器
    具，伊會通知被告，被告準備好後，再叫董群能聯絡伊約好
    時間地點，伊再叫丙○○去載，詳細載運時間、地點伊不是
    很確定。第1 批用20公斤鹽酸麻黃素，只做出了6.5 公斤的
    甲基安非他命，伊跟董群能約地方，再叫丙○○載過去，丙○○回來後，告訴伊是被告去拿的，並且因為沒有達到成數
    ，伊開立2 張支票合計100 萬元給被告擔保，並在城市光廊
    交給被告及董群能，至於支票存根上面寫「能」而不是「
    」或是「賢」，是因為伊當時跟董群能比較熟，而且不知道
    被告叫什麼名字，所以伊就如此記載。第2 次被告拿了50公
    斤鹽酸麻黃素，伊開始製造，之後就為調查局查獲等語。證
    人丙○○於原審審理時亦證稱：伊係依戊○○指示載運製造
    安非他命器具及原料，戊○○要伊去哪裡載，跟誰載，伊就
    去哪裡載，至於時間、地點因為這麼久了，伊不記得；到約
    定的地點去載的時候，都是被告把東西放在車上，伊就載走
    。（檢察官交互詰問時，詢及是否曾經載製成之甲基安非他
    命予被告時證人丙○○回答：戊○○亦曾經要伊載東西給被
    告，印象中是1 個手提箱，或是1 個手提袋的東西等語）。
    綜合戊○○、丙○○對於被告本件製造甲基安非他命之證詞
    ，被告與證人合作過程，歷經洽談條件、被告交付製造器具
    及第1 批20公斤鹽酸麻黃素予證人戊○○、證人戊○○交付
    第1 批6.5 公斤甲基安非他命予被告及被告第交付第2 批50
    公斤鹽酸麻黃素等4 個階段，而此4 階段依證人所述，則有
    前後不一、顯然矛盾之處：
  1.洽談條件：
    證人戊○○92年9 月9 日於檢察官訊問時稱：92年6 月被告
    拿20公斤鹽酸麻黃素給我，約定製成率6 成其中4 成半是被
    告的，1 成半是我的，但後來我只做出6.5 公斤，不合約定
    ，所以我開2 張支票給他擔保。第2 次被告拿50公斤原料給
    我，約定作成後以成品每公斤2 萬元的報酬來做等語；93年
    4 月27日檢察官訊問時，證人戊○○再次提及合作條件係成
    品每公斤伊可得2 萬元等語，亦即最終雙方合作的條件證人
    戊○○僅係代被告製造甲基安非他命，每公斤成品可賺取2
    萬元酬勞。嗣94年3 月30日於原審審理中改稱：原先與被告
    談的係1 公斤2 萬元的報酬。後來變成產率6 成，其中1 成
    半是伊的報酬，被告拿4 成半。（即被告拿一定數量的鹽酸
    麻黃素出來，即可拿該數量4 成半的甲基安非他命回去）等
    語，對於雙方最終合作條件究竟係被告提出一定重量鹽酸麻
    黃素，即可獲得約定該鹽酸麻黃素總重4 成半之甲基安非他
    命，或係以成品每公斤2 萬元之方式計算報酬，前後說詞大
    相逕庭。而本件依照證人戊○○所述雙方從92年過年後就一
    直談條件，之所以未能立即合作，其原因就係條件談不攏，
    是雙方最終合作條件為何，為證人戊○○所最為重視之點，
    合作之條件當無誤認之可能，而觀諸證人戊○○就雙方合作
    條件，所述前後矛盾，明顯有所歧異，此部分證述自非可採
    。
  2.被告交付製造器具及第1批20公斤鹽酸麻黃素：
    依證人戊○○92年8 月29日於調查局所述，甲基安非他命成
    品雙方係以每公斤40萬元計算，價值不菲，是被告究竟交付
    多少鹽酸麻黃素給證人戊○○、證人戊○○究竟收受被告多
    少鹽酸麻黃素，事關能夠製成多少甲基安非他命，至關重要
    ，且係利益之所在，衡諸常情，雙方必有一確認交付重量之
    方式，以免事後對於所交付數量產生歧異，進而發生糾紛；
    再觀諸本件依證人戊○○所述與被告之合作條件，鹽酸麻黃
    素之重量亦係分配甲基安非他命成品或證人獲利之計算基準
    ，是依照渠等之合作條件，雙方亦必有確認鹽酸麻黃素重量
    之方式。依上述，無論依照常情，或是兩造合作條件，雙方
    應有一確認鹽酸麻黃素重量之方式。惟查，證人戊○○對於
    被告如何交付鹽酸麻黃素，僅泛稱：雙方約定好地點，然後
    由伊指示丙○○至約定地點載運，詳細時間、地點已經不記
    得等語；證人丙○○對此則泛稱：伊係受戊○○指示，戊○○會告訴伊時間、地點，到了約定的時間、地點都是被告把
    東西放在車上，伊就載走、詳細時間、地點忘記了等語。對
    於載運器具之時間、地點或許因為時隔年餘，且次數頻繁，
    致記憶混淆，尚可體會，但對於收受鹽酸麻黃素後，如何與
    被告確認鹽酸麻黃素重量之方式，無論戊○○或丙○○均隻
    字未提，而據證人戊○○於原審審理時陳述，與被告並不熟
    識，當初係因董群能一再保證，才敢與被告合作等語以觀，
    雙方並非業已合作多年，彼此信任，關係良好而無須就至關
    重要之鹽酸麻黃素重量予以確認，是證人丙○○及戊○○，
    就被告交付鹽酸麻黃素此部分之證述，未曾提及如何確認重
    量乙節，所述實屬可疑。再觀諸證人戊○○於調查局時證稱
    ：92年6 月22日「阿獻」載運20公斤鹽酸麻黃素前往三地門
    與伊會合，伊開始著手製造安非他命；同年7 月10日「阿獻
    」載運第2 批50公斤的鹽酸麻黃素到前述三地門工廠，7 月
    11日伊開始著手製造安非他命等語。證人丙○○92年9 月9
    日於調查局證稱：92年7 月中旬，戊○○叫伊至高雄市○○
    路上某空地載運50公斤鹽酸麻黃素，抵達時，綽號阿獻之男
    子，駕駛淺藍色豐田汽車在該處等候，阿獻打開後行李箱，
    內有2 包麻黃素，阿獻隨即將該兩包麻黃素取出置於伊所租
    用汽車行李箱，之後依戊○○指示將麻黃素送至屏東三地門
    三教寶宮停車場等語。2 人對於鹽酸麻黃素究竟係被告親自
    載運至三地門工廠，或是證人丙○○向被告載運，兩者說法
    亦明顯不同。是證人2 人對於被告如何交付鹽酸麻黃素於本
    院均泛稱不復記憶，於調查局之說詞則相互矛盾；對於如何
    確認鹽酸麻黃素重量之方式復隻字未提，渠等此部分證言亦
    難採信。
  3.證人戊○○交付第1 批6.5 公斤甲基安非他命成品予被告：
    就此部分證人丙○○於原審審理時證稱：戊○○亦曾經要伊
    載東西給被告，印象中是1 個手提箱，或是1 個手提袋的東
    西等語。證人戊○○則稱：第1 批用20公斤鹽酸麻黃素，只
    做出了6.5 公斤的甲基安非他命，伊跟董群能約地方，再叫
    丙○○載過去，丙○○回來後，告訴伊是被告去拿的，並且
    因為沒有達到成數，伊開立2 張支票合計100 萬元給被告擔
    保，並在城市光廊交給被告及董群能，至於支票存根上面寫
    「能」而不是「」或是「賢」，是因為伊當時跟董群能比
    較熟，而且不知道阿叫什麼名字，所以伊就如此記載等語
    。查甲基安非他命成品依證人戊○○所述每公斤達40萬元已
    如上述，證人2 人所述此次交付6.5 公斤高達260 萬元，過
    程卻均未提及與被告有何確認重量之方式，其與常情相違之
    處，業如上述，不予贅述。而證人戊○○所提用以證明雙方
    確有合作之物證係支票存根2 紙，依戊○○所述其緣由係因
    該次製成毒品未達雙方約定條件，是以開立2 張支票，票面
    金額共100 萬以供擔保。惟查，證人戊○○所提供之支票存
    根（參臺灣高雄地方法院檢察署92年度偵字第18623 號卷第
    25 頁） ，2 紙支票均係彰化商業銀行支票，支票號碼分係
    cf 0000000及cf0000000 ，發票日期均係92年7 月21日，亦
    即此2 紙支票係同一銀行帳戶之連號支票且同均於92年7 月
    21 即 可提示，若非另有用途，證人戊○○，僅開立1 張支
    票，票面金額100 萬元即可達到上開2 紙支票相同效果。而
    依證人戊○○，所述僅係用供擔保，實無分別開立2 張支票
    ，總額100 萬之必要。再依票根記載受款人「能」字，而非
    被告名字或其外號「賢」或「獻」以觀，雖證人戊○○陳述
    係因為不知道被告之真名，所以記載較熟悉之董群能，然依
    其於原審審理中陳述，2 紙支票係於城市光廊交付予董群能
    及被告，證人戊○○儘可於交付時問清楚被告姓名或向董群
    能詢問被告姓名，並非無任何知悉被告姓名之管道，且其最
    終於支票存根上所記載者為「能」，並非受款人全名，若此
    2 紙支票真係交付予被告，何以不記載其日常稱呼被告「阿
    賢」或「阿獻」之簡稱，證人戊○○所為不知道被告姓名，
    是以如此記載等陳述，實難採信，是證人戊○○此部分證述
    一則無開立2 紙支票用供擔保之必要，一則依據票根所載並
    非開立給被告，而其何以如此記載之陳述，又未盡合理，且
    未有人提示兌領（參彰化商業銀行93年7 月14日彰大順字第
    1487號函），無從確認究係何人收受此2 紙支票，證人戊○○所提支票存根2 紙，亦難採為不利於被告之認定。
  4.被告交付第2批50公斤鹽酸麻黃素：
    理論上，如果以1,000 公克鹽酸麻黃素做為起始物，在「完
    全反應」的狀況下，經過鹵化反應可製得1,091.2 公克氯假
    麻黃素，再經氫化反應製得920.7 公克之甲基安非他命。而
    產率之定義為「化學反應中實際生成之產物重量除以化學反
    應理論生成之產物重量再乘以100 之數值」。依據相關文獻
    記載，在「實驗室」中由鹽酸麻黃素製造甲基安非他命，其
    產率約80％左右，一般甲基安非他命地下工廠製造之產率範
    圍約在7 、8 成左右，以上關於製造甲基安非他命過程及數
    據有法務部調查局93年12月29日調科壹字第09362396940 號
    函在卷可稽。是本件若依法務部調查局查察毒品實務，製造
    扣案之純質淨重30,102.88 公克甲基安非他命及16,200公克
    氯假麻黃素（見法務部調查局92年9 月1 日調科壹字第0926
    2610840 號函），所需鹽酸麻黃素，若以產率8 成計，約需
    59,426公克之鹽酸麻黃素即約59.5公斤鹽酸麻黃素（計算方
    式：1.30,102.88 公克（實際生成之甲基安非他命即扣案成
    品）除以0.8 （產率8 成）＝37,628.6公克（理論上生成之
    甲基安非他命）。37,628.6 公克乘以1,000再除以920.7 ＝
    40,869.56 公克（所需鹽酸麻黃素重量）。2.16,200公克（
    實際生成之氯假麻黃素重量即扣案甲基安非他命半成品）除
    以0.8 （產率8 成）＝20,250公克（理論上生成之氯假麻黃
    素）。20,250乘以1,000 再除以1,091.2 ＝18,557.56 公克
    。3.40,869.56 加18,557.56 ＝59,427.12 公克，約59.5公
    斤）；若以產率7 成計，約需67,915公克之鹽酸麻黃素即約
    67.9公斤鹽酸麻黃素（計算方式同上）；若以證人所述雙方
    約定6 成產率計，約需鹽酸麻黃素79,235公克即約79.2公斤
    （計算方式同上）。又依證人所述，雙方係約定以鹽酸麻黃
    素總重量做為計算雙方分配甲基安非他命之基礎，而甲基安
    非他命1 公斤依證人戊○○於調查局所述約40萬元，是以被
    告交付予證人戊○○多少鹽酸麻黃素，證人及被告必然詳細
    核對，並詳為記載，殊無含糊攏統，大略記載之可能。依證
    人所述被告於92年7 月10日交付50公斤鹽酸麻黃素以為製造
    甲基安非他命，然無論以調查局查察毒品經驗之7 成、8 成
    產率或證人所述雙方約定6 成產率計算，扣案之甲基安非他
    命成品及半成品，縱使以需求鹽酸麻黃素最少之8 成產率為
    基礎亦須59.5公斤，才能製造扣案之甲基安非他命成品及半
    成品，若依證人所述原料真係被告提供，則本次製造甲基安
    非他命，被告當時至少多交付予證人戊○○9.5 公斤鹽酸麻
    黃素（若以產率7 成計算則多交付17 .9 公斤、以產率6 成
    計算則多交付28.2公斤），而9.5 公斤之鹽酸麻黃素依證人
    所述雙方約定產率6 成計算，被告原應可多得4.275 公斤甲
    基安非他命，共計約180 萬元，是本次被告至少損失180 萬
    元，此一情況於製毒此一秤斤論兩，斤斤計較之犯行實屬不
    可能，是證人戊○○就被告提供50公斤鹽酸麻黃素所述顯然
    與事實不符，而難採為證據。
  (二)證人丙○○94年3 月30日於原審審理時，就其為何於檢察官
    訊問時指證黃董乙節（提示92偵18623 卷第90頁以下92年9
    月9 日下午5 時整檢察官訊問筆錄並告以要旨）證稱：是戊○○跟伊說，只要抓到就說是黃董，剩下就隨便講，事實上
    沒有黃董這個人等語。證人戊○○對此92年9 月9 日於檢察
    官訊問則稱：當初是為了隱瞞被告的身分，才說黃董是貨主
    等語。經查：
  1.證人戊○○92年7 月19日於調查局時先係陳述：伊本身具有
    安非他命製造技術，因丙○○於92年7 月15日，告知安非他
    命製造不順，才前往高雄縣鳥松鄉○○村○○路400 巷60
    弄1 號工廠幫忙設法改善，之後便多次進出該處工廠指導丙○○製造安非他命，至於該工廠是由何人出面承租，伊並不
    清楚；曾聽丙○○提起，幕後老闆是1 位黃姓男子，安非他
    命之原料及工具都係黃姓男子提供的，該黃姓男子資料及長
    相伊並不清楚等語。同日移送檢察官複訊時陳述：92年7 月
    15日開始在高雄縣鳥松鄉○○村○○路400 巷60弄1 號工廠
    製造，共有3 人，是因為丙○○不會製造，請伊提供技術，
    陳兆流則係在現場搬東西；製作之工具及原料要問丙○○，
    因為伊到現場時，東西都已經在那邊，聽丙○○說好像1 位
    姓黃的是幕後老闆等語。是於調查局查獲高雄縣鳥松鄉○○
    村○○路400 巷60弄1 號工廠後，依據證人戊○○所述本案
    共有伊及丙○○、陳兆流及幕後老闆黃董共4 人。嗣調查局
    依92年7 月19日在高雄市○○○路939 號6 樓之1 房屋內查
    扣之屏東縣三地門房屋租賃契約書，循線得知證人戊○○所
    承租三地門工廠內亦有製造甲基安非他命之器具及化學藥品
    後，於92年8 月8 日詢問證人戊○○三地門工廠，伊稱：三
    地門之工寮，原係「阿賢」要伊幫忙製造安非他命而租用，
    後因2 人對於成品完成後如何拆帳意見不合，伊遂退出，不
    再參與，並將鑰匙交給「阿賢」，其後「阿賢」有無製造安
    非他命，伊不清楚等語；於92年8 月12日詢問時亦稱：三地
    門部分，係透過董群能介紹而認識「阿賢」，並洽談製造安
    非他命事宜，談完後，當晚「阿賢」通知伊在屏東縣三地門
    已尋妥適當地點設立工廠，要伊出面承租，後因伊只答應製
    造安毒技術方面指導，條件談不攏而作罷，至於調查局所查
    獲之安非他命成品及半成品係「黃董」所有等語，再參92年
    8 月12日證人戊○○於檢察官訊問時稱：第一階段工廠在三
    地門，工廠係由伊承租，共有伊及丙○○參與，18號當天才
    找陳兆流幫忙等語。是於調查局查獲三地門伊所承租工廠內
    亦有製造甲基安非他命證據後，證人戊○○隨即供出阿賢即
    被告，並表示該工廠係阿賢即被告要伊承租用以製造安非他
    命之用，但因條件談不攏雙方並未合作，而在供出「阿賢」
    即被告之情況下，仍稱毒品是黃董的，製造毒品者只有伊與
    丙○○、陳兆流等語。是被告於未供出阿賢係共犯之前，即
    已提供三地門工廠原係阿賢即被告承租用以製造安非他命，
    但雙方未繼續合作之線索與調查局，調查人員又據房東王本
    吉之供述知悉該地點有製造安非他命原料及工具，依常理判
    斷，此時調查局定當懷疑阿賢即被告亦可能涉犯製造甲基安
    非他命犯行，是依據證人戊○○其時之說詞，被告已然為調
    查局所欲調查之製毒對象，證人戊○○所述為隱瞞被告身分
    始虛構黃董此人之證述，實不可採。
  2.再觀諸證人丙○○92年7 月19日初查獲時於檢察官訊問時供
    稱：伊是受僱黃董，只有替黃董租倉庫及搬東西。都是黃董
    與伊聯絡，黃董拿手機與三張晶片給伊，以便指示做事，扣
    案之工具及原料都是黃董的等語；92年8 月5 日於調查局詢
    問時亦稱：92年7 月14日下午接受「黃董」指示，於7 月15
    日凌晨駕駛租用轎車，抵達屏東縣三地門偏僻處所搬運兩大
    袋「粗胚」，重約50公斤。從5 月底迄查獲為止，接受「黃
    董」指示前往三地門「三教寶宮」寺廟前停車場，共計7 、
    8 次，大多是載運桶裝化學藥品等語。92年8 月12日於調查
    局則陳述依照黃董指示租屋之經過。同日於檢察官訊問時則
    稱：伊不想再欺騙，事實上並無黃董此人，是戊○○要伊如
    此說。錢是戊○○交給伊，渠等被查獲前，戊○○交代說被
    查獲就推說黃董這個人。依證人丙○○上述證詞，比對證人
    丙○○於原審審理時所述，晶片及電話皆係戊○○給伊，伊
    接受戊○○指示承租房屋及載運東西等語，則92年8 月12日
    於證人丙○○向檢察官表明欲坦承犯行後，證人丙○○所述
    黃董應即係指戊○○，且本件涉案相關人員亦僅有戊○○、
    丙○○、陳兆流3 人，此可由當日檢察官訊問是否還有何意
    見，丙○○稱沒有其他意見等語，而得確認。然丙○○於該
    日表明錢等皆係戊○○提供，黃董此人係戊○○要伊如此說
    後，證人戊○○於92年8 月29日提出被告為幕後老板乙情，
    時隔約10天後之92年9 月9 日，證人丙○○始於調查局證稱
    ：應該是綽號阿獻男子為幕後老闆，戊○○多次指派伊至特
    定地點載運原料、器具，都是阿獻在指定地點等候，並將物
    品交給伊。然衡諸證人丙○○92年8 月12日於檢察官詢問時
    ，表明不欲再就案情為欺騙之情形下，何以當日檢察官訊問
    時不供出幕後老闆係被告，而遲至戊○○供出被告之後，始
    於將近1 個月之後再提出被告係幕後老闆之說法，此一指證
    是否可信，實屬可疑。再輔以戊○○所述，推給黃董係為隱
    瞞被告身分之說詞與事實不合業如上述，被告所辯戊○○、
    丙○○可能懷疑係其向調查局檢舉，才會誣指伊共同製造甲
    基安非他命等語非虛，對照證人戊○○、丙○○於本件製造
    甲基安非他命犯行，遭查獲之92年7 月19日至同年8 月29日
    此一期間，於調查局詢問及檢察官偵訊中，縱提及被告亦表
    明被告與本件製造甲基安非他命犯行無涉，嗣於同年8 月12
    日檢察官訊問時，證人戊○○陳述希望能夠因提供幕後金主
    而獲得減刑後，於同月29日證人戊○○始於調查局詢問中指
    證被告共同製造甲基安非他命，證人丙○○於同年9 月9 日
    亦指證被告為幕後金主乙節，除渠等說詞前後矛盾有如前述
    外，依據證人戊○○所述係透過董群能介紹而認識被告，與
    被告係第1 次合作，則證人2 人與被告關係非深，並無任何
    為其掩飾犯行之理，何以為調查人員查獲之初，均未表明希
    望因供出幕後金主而獲致減刑，遲至遭查獲月餘之後，始提
    出此一要求，益證被告上揭所辯證人戊○○、丙○○懷疑係
    其向調查局檢舉，才會誣指伊共同製造甲基安非他命等語尚
    非不可採。
  綜(一)、(二)所述，證人戊○○及丙○○就指證被告共同製造甲基
  安非他命之上開證詞，就(一)1 、2 階段部分，依渠等所述多有
  矛盾並與常情有違，且未提出任何證據以資佐證；就(一)3 、4
  階段部分雖以支票存根2 紙及扣案甲基安非他命成品及半成品
  為證，然支票存根之不足作為對被告不利之認定；扣案證物所
  需之鹽酸麻黃素重量與證人所述相差甚鉅，均有如上述，是綜
  合證人戊○○、丙○○所為4 階段之供述，及其指證被告為本
  案共犯之過程，渠等所為證詞顯不足逕採為不利被告有罪之認
  定。
  (三)證人戊○○於本院審理時證述：92年6 月22日，在屏東縣三
    地門鄉隘寮溪旁製造甲基安非他命，當時參與的人，只有丙○○和我兩人。乙○○沒有參與。原料是由董群能提供的，
    製造安非他命的器具也是董群能提供的，我叫丙○○去載，
    與我聯絡的是董群能，董群能說去何處載，我就叫丙○○去
    載。第1 次製成的6.5 公斤甲基安非他命也是交給董群能等
    語（見本院95年5 月18日審判筆錄）。證人丙○○於本院審
    理時則證述：本件製造甲基安非他命的器具、原料，戊○○
    叫我去跟「阿獻」載東西，說在什麼地方我就去什麼地方載
    。「阿獻」不是今日在庭的被告，那個人頭髮長長，是瘦瘦
    的，沒有被告那麼壯，我去載東西看到的人不是被告。我在
    原審說乙○○把東西搬到我車上，當時因為法官直接講出乙○○3 個字來，我就說是乙○○搬給我，不像今天有人出來
    讓我指認。我與「阿獻」沒有聯絡，我直接和戊○○聯絡。
    我只有幫戊○○載東西，我沒有參與製造，也沒有分配利益
    ，我只是幫忙戊○○而已。我與董群能沒有直接聯絡，我們
    是有喝過酒，但沒有交情等語（見同上審判筆錄）。彼等於
    本院之證述亦互不一致，亦難採為不利於被告之認定。另證
    人即法務部調查局南機組調查員甲○○於本院審理時結證：
    當初戊○○製造安非他命是民眾向我們檢舉，我們對戊○○
    、丙○○進行偵查，主要是跟監戊○○、丙○○，民國92年
    7 月18日晚上跟監丙○○找到他們製造安非他命工廠。被告
    乙○○不是我們的線民，也不是檢舉本案之人。據我所瞭解
    ，乙○○並無提供任何線索供調查站偵查案件。我們針對蕭
    、童的案子從開始行動、跟監到現場逮捕這段時間並無發現
    乙○○與戊○○接觸或通聯情形。關於乙○○涉案部分除了
    蕭、童2 人供述外，並無其他事證佐證等語（見本院95年5
    月18日審判筆錄）。而證人戊○○、丙○○之供述，既諸多
    矛盾及瑕疵，已如前述，自難採為不利於被告之證據。
  (四)至扣案之液態物體及結晶體經送驗結果雖檢出係甲基安非命
    及氯假麻黃素，有法務部調查局92年9 月1 日調科壹字第09
    262610840 號檢驗通知書1 紙可稽，並有扣案之氯假麻黃素
    3 包、冰箱2 台、反應器1 台、脫水機1 、電風扇1 台、垃
    圾桶15只、壓力罐4 個、鋼鍋5 個、真空馬達3 台、磅秤2
    台、瓦斯爐具2 台、瓦斯桶2 台、塑膠漏斗2 個、陶瓷濾瓶
    1 只、玻璃濾瓶1 個、勺子2 個、量桶1 個、濾布1 袋、氫
    氣瓶3 瓶、配料藥品42瓶、攪拌棒1 支、溫度計2 支、試紙
    3 盒、濾紙2 盒、食鹽6 包、活性炭2 包、防毒面具1 個等
    製造甲基安非他命用之器具，然該等扣案物及鑑定報告，僅
    足以證明為警查扣如上所示之工具，確屬製造第二級毒品甲
    基安非他命所用之物並已製成甲基安非他命成品及半成品，
    而在本案無其他證據足資佐證被告確有交付製製造器具及鹽
    酸麻黃素之事實，自非得遽而認定被告即有參與製造毒品之
    犯意聯絡或行為分擔。
四、綜上所述，被告所辯上情，尚堪採信。此外，復查無其他確
    切之證據足證被告有公訴人所指之犯行，依前開判例之意旨
    ，應認不能證明被告犯罪，則原審所為被告無罪之諭知，並
    無不當。公訴人上訴意旨，雖執：被告乙○○確實有與證人
    戊○○洽談製作甲基安非他命等事宜，並除提供並載運鹽酸
    麻黃素原料及製毒器具給證人丙○○，以供證人戊○○製造
    甲基安非他命外，亦取得證人戊○○第1 次所製成之6.5 公
    斤甲基安非他命成品，業據證人戊○○、丙○○證述明確。
    又證人戊○○因第1 次製作20公斤之甲基安非他命並未達到
    成數，始開立2 張支票交付被告乙○○，顯見被告乙○○確
    有與證人戊○○共同參與製造甲基安非他命之犯行等詞，指
    摘原判決不當，難認有理由，應予駁回。
五、移送併辦意旨略以：被告乙○○自94年3 月間某日起至同年
    8 月4 日止，夥同另由原審審理中之共同被告邱金來、龔添
    壽、蘇裕哲、丁○○、黃泓泉、余澄益及呂國益等人，先後
    在花蓮縣玉里鎮德武養雞工寮及台南縣南化鄉菁埔寮某工寮
    等不同處所，連續製造甲基安非他命，同年8 月5 日下午，
    為警查獲，並扣得甲基安非他命淨重約414.875 公斤等物，
    因認被告有犯製造第二級毒品罪嫌，爰移請併案審理。惟本
    件被告既受無罪之判決，則移送併辦部分即與本件無連續犯
    之裁判上一罪關係，自無從併案審理，應退回臺灣高雄地方
    法院檢察署，由檢察官另行偵辦，併此明。
據上論斷，應依刑事訴訟法第368條，判決如主文。
本案經檢察官林惠到庭執行職務。
中    華    民    國    95    年    6     月    1     日
                  刑事第三庭    審判長法  官  周賢銳
                                      法  官  黃仁松
                                      法  官  謝宏宗
以上正本證明與原本無異。
檢察官如不服本判決應於收受本判決後10日內向本院提出上訴書
狀，其未敘述上訴理由者，並得於提起上訴後10日內向本院補提
理由書狀（均須按他造當事人之人數附繕本）。
中    華    民    國    95    年    6     月    2     日
                                      書記官  熊惠津
                                                       K


司法院資訊處製作；財團法人民間司法改革基金會備份。
